臺灣高等法院臺南分院刑事判決
　　　　　　　　　　　　　　　 94年度交上訴字第721號　Ａ
上　訴　人　臺灣臺南地方法院檢察署檢察官
上　訴　人
即　被　告　甲○○
選任辯護人　蘇明道　律師
上列上訴人因被告業務過失致死案件，不服臺灣臺南地方法院九
十四年度交訴字第五七號中華民國九十四年五月二十六日第一審
判決（起訴案號：臺灣臺南地方法院檢察署九十四年度偵字第三
五一號），提起上訴，被告並就犯罪事實為有罪之陳述，本院裁
定進行簡式審判程序，判決如下：
    主  文
上訴駁回。
    事  實
一、甲○○考領有普通大貨車駕駛執照，係台南縣柳營鄉上好加
    油站站長，平素負責駕駛車牌號碼UF－五六九號自大貨車載
    運機油等貨物，駕駛為其附隨業務，為從事業務之人。其於
    民國九十三年九月十三日十八時三十五分許，駕駛車牌號碼
    UF －五六九號自大貨車載運機油至客戶處後，欲返回上好
    加油站，而沿台南縣六甲鄉龜港村台一線內側快車道由南向
    北方向行駛，途經該路二九七．一公里處之設有閃光黃燈號
    誌路口時，本應注意行經設有閃光黃燈號誌交岔路口，應減
    速慢行，及汽車行駛時，駕駛人應注意車前狀況，並隨時採
    取必要之安全措施，以避免危險之發生，而依當時之天候晴
    、路面乾燥、無缺陷、亦無障礙物，夜間有照明路段、視距
    良好，並無不能注意之情事，詎甲○○應注意、能注意，竟
    疏未注意行經設有閃光黃燈號誌交岔路口，應減速慢行，並
    疏於注意車前動態。適有楊呆騎乘腳踏車由東往西方向騎駛
    欲穿越該路口，原應注意車輛行經設有閃光紅燈號誌交岔路
    口，車輛應減速接近，先停止於交岔路口前，讓幹道車優先
    通行，並依當時情形，客觀上亦無不能注意之情事，其能注
    意竟亦疏於注意應讓幹線道車先行，而貿然穿越該路口，甲
    ○○見狀煞避不及，致其所駕駛自大貨車前車頭處撞擊楊呆
    所騎乘腳踏車之左側車身，楊呆因而人車倒地，受有右後枕
    頭皮挫傷、兩側耳血性滲漏、口腔大量血性分泌物、兩側肋
    骨骨折、左腓骨骨折等傷害，經送醫急救，仍因顱骨骨折併
    內出血、頭胸撞挫傷氣胸等傷，延至九十三年九月十三日十
    九時二十分不治死亡。車禍事故發生後，經台南縣警察局麻
    豆分局員警到場處理，在警員尚不知何人為肇事車輛之駕駛
    人前，甲○○主動表示其為駕駛人並自首犯行，接受裁判。
二、案經楊呆之子乙○○訴請暨台灣台南地方法院檢察署檢察官
    據報相驗後偵查起訴。
    理  由
一、按刑事訴訟法第二百七十三條之一第一項規定：除被告所犯
    為死刑、無期徒刑、最輕本刑為三年以上有期徒刑之罪或高
    等法院管轄第一審案件者外，於前條第一項程序進行中，被
    告先就被訴事實為有罪之陳述時，審判長得告知被告簡式審
    判程序之旨，並聽取當事人、代理人、辯護人及輔佐人之意
    見後，裁定進行簡式審判程序。又簡式審判程序之證據調查
    ，不受第一百五十九條第一項、第一百六十一條之二、第一
    百六十一條之三、第一百六十三條之一及第一百六十四條至
    第一百七十條規定之限制。刑事訴訟法第二百七十三條之二
    亦定有明文。本件被告甲○○於原審及本院審理時均為認罪
    之答辯，且同意適用簡易審判程序，有審判筆錄在卷可參（
    原審卷第十四頁；本院九十四年九月二十二日審判筆錄第三
    頁），合先敘明。
二、訊據上訴人即被告甲○○對於其任職台南縣柳營鄉上好加油
    站擔任站長，平素負責駕駛車牌號碼UF－五六九號自大貨車
    載運機油等貨物，於上揭時地駕車肇事，致被害人楊呆受有
    右後枕頭皮挫傷、兩側耳血性滲漏、口腔大量血性分泌物、
    兩側肋骨骨折、左腓骨骨折等傷害，經送醫急救，仍因顱骨
    骨折併內出血、頭胸撞挫傷氣胸等傷，延至九十三年九月十
    三日十九時二十分不治死亡等事實均供承不諱，並據被害人
    楊呆之子乙○○指訴明確，且有道路交通事故現場圖、道路
    交通事故調查報告表(一)、(二)、道路交通事故及車損照片計三
    十張等附卷可稽（見相字卷第五至七頁、第十八至二六頁）
    。而被害人楊呆確因本件交通事故，受有上開傷害，經送醫
    急救後，仍不治死亡，業經台灣台南地方法院檢察署檢察官
    督同法醫師相驗明確，並製有相驗屍體證明書、驗斷書及勘
    驗筆錄在卷足憑（見相字卷第二九至七頁、第十八至二六頁
    ），復有被害人楊呆之財團法人奇美醫院診斷證明書一紙在
    卷可稽。被告自承係任職台南縣柳營鄉上好加油站擔任站長
    ，平素負責駕駛上開自大貨車載運機油等貨物，且本件係載
    送機油至客戶處後，欲返回加油站而肇事，而刑法所謂業務
    ，係指個人基於其社會地位繼續反覆所執行之事務，其主要
    部分之業務固不待論，即完成主要業務所附隨之準備工作與
    輔助事務，亦應包括在內，從而被告既係任職加油站站長，
    並駕駛上開大貨車為其附隨業務，應堪認定被告係從事業務
    之人。
三、按車輛行經設有閃光黃燈號誌路口，應減速接近，注意安全
    ，小心通過；汽車行駛時，駕駛人應注意車前狀況，並隨時
    採取必要之安全措施；道路交通標誌標線號誌設置規則第二
    百十一條第一項第一款及道路交通安全規則第九十四條第三
    項分別定有明文。被告甲○○於上揭時地駕駛貨車本應注意
    上開規定，且依當時之天候晴、路面乾燥、無缺陷、亦無障
    礙物，夜間有照明路段、視距良好，有上開道路交通事故調
    查報告表(一)可稽（見相字卷第六頁），客觀上又無不能注意
    之情形，竟疏未注意行經設有閃光黃燈號誌交岔路口，應減
    速慢行，及疏於注意車前動態，即貿然通過該路口，因而肇
    事導致被害人死亡，被告有違上開規定之注意義務，顯有過
    失甚明。復按車輛行經設有閃光紅燈號誌交岔路口，車輛應
    減速接近，先停止於交岔路口前，讓幹道車優先通行，道路
    交通標誌標線號誌設置規則第二百十一條第一項第二款亦規
    定甚明；被害人楊呆騎乘腳踏車行經該處，亦疏未注意減速
    接近，先停止於交岔路口前，讓幹道車優先通行，而貿然穿
    越該路口。被害人楊呆本身均亦有違上開規定之注意義務，
    其亦顯有過失明灼。又本件經送請台灣省台南區車輛行車事
    故鑑定委員會鑑定結果認為：楊呆乘騎腳踏車，行經設有閃
    光紅燈號誌肇事岔路口，支線道車穿越道路未注意左右來車
    ，未讓幹道車先行，為肇事主因。被告甲○○駕駛大貨車，
    行經設有閃光黃燈號誌岔路口，未注意車前狀況，為肇事次
    因，有台灣省台南區車輛行車輛行車事故鑑定委員會九十三
    年十一月十八日南鑑字第○九三五九○一九八○號函暨所附
    鑑定意見書在卷足憑。益證被告於本件車禍之發生，顯有過
    失。而被害人楊呆確因本件車禍受有前述傷害，經送醫急救
    ，仍延至九十三年九月十三日十九時二十分不治死亡，已如
    上述，是被害人既因本件車禍而死亡，與被告之過失行為間
    顯有相當因果關係存在。至被害人楊呆雖亦疏未注意應讓幹
    線道車先行，足認就本件車禍事故之發生亦有過失，然本件
    車禍既係被告之過失併合而發生，是被告上開過失之責究未
    能據此解免。另上開台灣省台南區車輛行車事故鑑定委員會
    鑑定結果雖認為被告亦有超速行駛（自述車速約時速六十公
    里）之過失，惟本件肇事路段之速限係七十公里，有台南縣
    警察局麻豆分局九十四年一月五日南縣麻警三字第○九四○
    ○○○二七○號函暨所附台一線省道三○○．五公里處車速
    速限標誌照片二張在卷可按，而本件承辦員警在卷附之道路
    交通事故調查報告表上，將速限誤載為四十公里，上開鑑定
    意見亦引用該誤載之速限，認該路段速限為四十公里，因而
    認為被告有超速行駛（自述車速約時速六十公里）之過失，
    此部分之鑑定意見，尚有誤會，不足為被告亦有此部分之過
    失責任。綜上所述，本件事證明確，被告上開犯行，已堪認
    定。
四、查被告甲○○係台南縣柳營鄉上好加油站站長，平素負責駕
    駛車牌號碼UF－五六九號自大貨車載運機油等貨物，駕駛為
    其附隨業務，為從事業務之人，核其所為，係犯刑法第二百
    七十六條第二項從事業務之人，因業務上之過失致人於死罪
    。被告於肇事後犯罪未被發覺前，即向到場處理警員坦承肇
    事而自首，有台南縣警察局麻豆分局道路交通事故肇事人自
    首情形紀錄表在卷足憑（見相字卷第十五頁），其係對於未
    經發覺之犯罪自首而接受裁判，應依刑法第六十二條前段規
    定減輕其刑。
五、原審以被告罪證明確，因予適用刑法第二百七十六條第二項
    、第六十二條前段，罰金罰鍰提高標準條例第一條前段之規
    定，並審酌被告之品行，未注意相關交通安全之規定，終至
    肇事致被害人死亡，造成無可挽救之遺憾，使被害人家屬痛
    失至親，其過失之程度，事後亦未能與被害人家屬達成民事
    和解，及犯後態度等一切情狀，量處有期徒刑八月。本院經
    核原判決認事用法俱無不合，量刑亦稱妥適，檢察官上訴意
    旨以量刑過輕，被告上訴意旨請求從輕量刑，指摘原判決不
    當，均無理由，應予駁回。
六、據上論斷，應依刑事訴訟法第三百六十八條、第三百六十四
    條、第二百七十三條之一第一項，判決如主文。
本案經檢察官邱克斌到庭執行職務。
中　　華　　民　　國　　94　　年　　10　　月　　6 　　日
　　　            刑事第二庭　　審判長法　官　葉居正
　　　                                法　官　莊俊華
　　　                                法　官　高明發
以上正本證明與原本無異。
如不服本判決，應於收受本判決後十日內向本院提出上訴書狀。
其未敘述上訴理由者並得於提起上訴後十日內向本院補提理由書
狀（均須按他造當事人之人數附繕本）「切勿逕送上級法院」。
　　　　　　　　　　　　　　　　　　　書記官　陳淑貞
中　　華　　民　　國　　94　　年　　10　　月　　7 　　日
附錄本案論罪科刑法條全文：
刑法第二百七十六條
因過失致人於死者，處二年以下有期徒刑、拘役或二千元以下罰
金。
從事業務之人，因業務上之過失犯前項之罪者，處五年以下有期
徒刑或拘役，得併科三千元以下罰金。
